臺灣板橋地方法院刑事判決　　　　　　　95年度訴字第1706號
公　訴　人　臺灣板橋地方法院檢察署檢察官
被　　　告　戊○○
指定辯護人　本院公設辯護人　丁○○
上列被告因違反藥事法等案件，經檢察官提起公訴（94年度核退
偵字第1037號），本院判決如下：
    主  文
戊○○販賣第二級毒品，處有期徒刑柒年陸月。販賣第二級毒品
所得財物新臺幣伍仟元，沒收之，如全部或一部不能沒收時，以
其財產抵償之。又連續明知為禁藥而轉讓，處有期徒刑壹年，減
為有期徒刑陸月。應執行有期徒刑柒年拾月。販賣第二級毒品所
得財物新臺幣伍仟元，沒收之，如全部或一部不能沒收時，以其
財產抵償之。
    事  實
一、戊○○明知安非他命係毒品危害防制條例列管之第二級毒品
    ，不得販賣，詎其竟為營利，基於販賣第二級毒品安非他命
    之犯意，於民國94年2 月間某日，經乙○○以其所使用之門
    號0000000000號行動電話與戊○○使用之門號0000000000號
    行動電話聯絡，約定購買價格新臺幣（下同）5 千元之安非
    他命，地點則為台北縣三峽鎮○○路與大同路口天橋下，嗣
    二人見面後，戊○○帶同乙○○至台北縣三峽鎮○○路2 段
    138 巷20號丙○○（其施用第二級毒品犯行部分，經檢察官
    另案偵辦）住處，並親自交付其價值5 千元之安非他命1 包
    後，收取乙○○交付之現金5 千元。
二、戊○○明知安非他命係屬第二級毒品，且此類藥品業經行政
    院衛生署公告禁止於醫療上不得使用，屬於藥事法第22條第
    1 項第1 款所稱之禁藥，竟基於轉讓禁藥之概括犯意，連續
    於94年6 月28日16時許及同年7 月9 日中午12時許，在台北
    縣三峽鎮○○路○ 段138 巷20號丙○○住處，轉讓數量些微
    之安非他命予甲○○施用（所涉施用毒品部分，另經偵查起
    訴）。
三、案經台北縣政府警察局三峽分局報告台灣板橋地方法院檢察
    署檢察官偵查起訴。
    理  由
壹、程序部分
一、按被告以外之人於審判外之言詞或書面陳述，除法律有規定
    者外，不得作為證據；被告以外之人於檢察事務官、司法警
    察官或司法警察調查中所為之陳述，與審判中不符時，其先
    前之陳述具有較可信之特別情況，且為證明犯罪事實存否所
    必要者，得為證據，刑事訴訟法第159 條第1 項、第159 條
    之2 分別定有明文。查公訴人以證人乙○○於警詢中之證詞
    為證據，然查，證人乙○○於本院中證述如何向被告購買安
    非他命之證詞，核與其於警詢中所陳情節並無前後證述不符
    之情形存在，是其於警詢中之證詞已不具必要性，應認證人
    乙○○於警詢中之證詞不具有證據能力。另查，證人丙○○
    於警詢中所述，與本院審理中所述不相符，且衡以證人丙○○於本院審理中證述內容多所矛盾，詳如後述，又其於警詢
    中所述與偵查中之證詞相符，證人丙○○於本院審理中亦證
    稱：警詢中所述均係實在等語，堪認證人丙○○於警詢中所
    述具有較可信之特別情況，且其為證明被告戊○○涉犯本案
    犯行存否所必要之證據，應認其具有證據能力。
二、按被告以外之人於檢察事務官、司法警察官或司法警察調查
    中所為之陳述，與審判中不符時，其先前之陳述具有較可信
    之特別情況，且為證明犯罪事實存否所必要者，得為證據；
    又被告以外之人於審判中滯留國外或所在不明而無法傳喚或
    傳喚不到者，其於檢察事務官、司法警察官或司法警察調查
    中所為之陳述，經證明具有可信之特別情況，且為證明犯罪
    事實存否所必要者，得為證據，刑事訴訟法第159 條之3第3
    款分別定有明文。公訴人雖聲請傳喚證人甲○○證明其警詢
    中證詞之真實性，惟證人甲○○經本院合法傳喚、拘提均未
    到庭接受交互詰問，有送達證書1 份在卷可佐，然查，證人
    甲○○於警詢中之證詞核與偵查中所述相符，堪信其於警詢
    中所述確係出於己意所為，且查無客觀上顯不可信之狀況，
    復為證明犯罪事實所必要，依上開規定，自具有證據能力。
貳、得心證之理由
一、訊據被告戊○○矢口否認有何販賣第二級毒品安非他命或轉
    讓禁藥安非他命之犯行，辯稱：伊雖然曾經於上揭時間、地
    點交付安非他命予乙○○、甲○○，然均係分別與其等合資
    購買，並無販賣安非他命予乙○○，或轉讓禁藥安非他命予
    甲○○之行為云云，經查：
（一）被告分別於92年2 月間某日交付安非他命予乙○○、另於
      94年6 月28日、同年7 月9 日交付禁藥安非他命予甲○○
      之事實，業據證人乙○○於偵查及本院審理中、證人甲○○於警詢及偵查中證述綦詳，且為被告於本院準備程序中
      所不否認（本院卷第28頁），堪信為真實。
（二）被告雖辯稱係與乙○○合資購買安非他命等語，然被告初
      於警詢中供稱：並無於94年2 月間交付安非他命予乙○○
      之事實等語（94年度核退偵字第1037號卷第8 頁反面），
      復於本院準備程序中供稱；伊當時和乙○○一起合資購買
      安非他命，是各出5 千元，一起去買，買回來在丙○○住
      處分毒品（本院卷二第28頁），於本院審理中則改稱：94
      年2 月那一次是伊與乙○○約在三峽鎮○○路與大同路口
      ，然後伊開車載乙○○至丙○○住處等對方送毒品來，伊
      先跟乙○○拿2,500 元，自己出資2,500 元，二人一起買
      安非他命等語（本院卷二第50頁），其對於有無提供安非
      他命予乙○○，二人是否合資購買，各出資多少錢，如何
      共同前往購買等情，先後為矛盾之陳述，已難信其前開辯
      詞為真實可採。又被告於上揭時間、地點販賣安非他命予
      乙○○一情，業據證人乙○○於本院審理中證稱：伊於94
      年2 月間，與被告約在三峽鎮○○路大馬路旁見面，後來
      到丙○○住處向被告購買安非他命，伊記得金額應該是5
      千元，伊與被告是一手交錢一手交付毒品安非他命等語（
      本院卷二第47至49頁），另證人丙○○於警詢及偵查中均
      中證稱：於94年2 月農曆過年後不久之清晨，被告協同乙○○到伊家中，在伊家客廳交易安非他命，伊有看到被告
      交1 包安非他命予乙○○，乙○○也有當場拿一疊鈔票給
      被告，金額多少伊不知道，但經伊判斷大約是幾千元等語
      （94年度核退偵字第1037號卷第118 頁反面、94年度偵字
      第11946 號卷第9 頁），二人證詞互核均一致，堪信證人
      乙○○前開證詞為真實可採，足認被告確實於前揭時間、
      地點販賣價值5 千元之安非他命1 包與乙○○，而非如被
      告所辯稱係合資購買。
（三）證人乙○○雖於偵查中證稱：伊向被告拿價值5 千元之安
      非他命，但是用來抵被告欠債部分等語，嗣經檢察官追問
      後，已稱：伊因為不想節外生枝，所以才說是抵債，實際
      上94年2 月間確實有購買安非他命等語（94年度核退偵字
      第1037號卷第74頁），並於本院審理中證稱：伊在偵查中
      所述抵債，有維護被告的意思等語（本院卷二第49、50頁
      ），另衡以證人丙○○於偵查中亦證稱有見到證人乙○○
      交錢給被告等語，詳如前述，堪認證人乙○○於偵查中所
      述用以抵債方式等語，確係迴護被告之詞，然其嗣後既已
      說明真相，自不能僅以其曾經於偵查中因迴護被告致證述
      相歧，即認其前開於本院審理中之證詞不可採。另證人乙○○於本院審理中復證稱：伊和被告的電話通話中，被告
      曾提到其錢不夠，一起去拿可以拿比較多數量的安非他命
      等語（本院卷第50頁），惟證人乙○○亦證稱：當時被告
      買了多少數量的安非他命伊不清楚，在丙○○住處有無他
      人交付安非他命給被告，或被告自己本身即有安非他命，
      伊均不清楚，伊有看到被告在分毒品，被告將伊之部分的
      安非他命交付給伊後，伊就離開了等語（本院卷二第51頁
      ），顯見證人乙○○對於被告出資多少、欲向他人共同購
      買多少數量安非他命等交易情事均不清楚，而對於乙○○
      所交付被告5 千元現金，所可取得之安非他命數量亦由被
      告一人決定，亦足認被告與乙○○間並無共同合資購買之
      真意，否則乙○○與被告間豈會立於不平等之地位，而由
      被告決定一切交易事項？
（四）證人丙○○雖於本院審理中證稱：被告與乙○○是一起去
      購買安非他命的等語（本院卷二第110 頁），然經審判長
      問：「你於警詢及偵查中所述，是否實在？」證人丙○○
      證稱：「都是實在的，但後來伊才知道被告與乙○○是合
      資去購買，但伊不知道他們各自出資多少。後來是指被告
      與乙○○合資購買當天，拿到伊家施用的時候，伊就知道
      他們是合資購買」等語，然經審判長再問：「既然如此，
      你於偵查中已經知道是合資購買，為何你還是證稱乙○○
      向被告購買安非他命？」證人丙○○則不答（本院卷第11
      2 、113 頁），顯見證人丙○○上開所述被告係與乙○○
      合資購買等語，係事後迴護被告之詞，否則其豈有於警詢
      及偵查中均未說出被告與乙○○間係合資購買之情？故不
      能以其前開於本院審理中之證詞，為被告有利之證據。
（五）被告於前揭時、地無償提供禁藥安非他命與甲○○施用一
      情，業據證人甲○○於警詢、偵查中均證稱：被告於94年
      6 月28日16時許、94年7 月9 日12時許，在丙○○家中提
      供安非他命予伊使用，每次都是一點點，僅可吸食3 、4
      口而已等語（94年度核退偵字第1037號卷第15頁反面、94
      年度核退偵字第1037號卷第84頁），經核與證人丙○○於
      警詢中證稱：伊確實有看到被告提供安非他命給甲○○施
      用，地點就在伊家客廳等語（94年度核退偵字第1037號卷
      第19、90頁），均相符，且被告於警詢中亦供稱：伊確實
      有提供甲○○施用安非他命等語（94年度核退偵字第1037
      號卷第9 頁反面），足認被告確實於前揭時、地轉讓禁藥
      安非他命與甲○○施用。
（六）證人丙○○雖於本院審理中改證稱：伊和被告、甲○○都
      是一起出資去購買安非他命後，三人再一起在伊住處施用
      安非他命等語（本院卷二第108 、109 頁），然其於本院
      審理中經檢察官詰問：「當時戒護科人員問你在警詢及偵
      查中稱被告提供安非他命予甲○○是否實在，你答稱實在
      ，有何意見？」證人丙○○證稱：「當時好像是一起去買
      的，復改稱：是被告拿給王銘鴻施用的沒錯，伊在警詢中
      所講的都是實在的」等語（本院卷二第110 頁），另辯護
      人問：「施用安非他命錢你有無看到甲○○拿錢給被告之
      出資情形？」證人丙○○稱：「沒有看到。」檢察官再問
      ：「甲○○在你家施用安非他命時，你沒有看到甲○○拿
      錢給被告？」證人丙○○證稱：「伊等是一起去買的，甲○○當然有給錢」等語（本院卷二第111 頁），則證人丙○○於本院審理中對於有無與被告、甲○○合資購買安非
      他命、甲○○出資多少、甲○○有無交付出資金額給被告
      等情，先後證述矛盾，實難信其於本院審理中證述為真實
      可採，故難認被告有何與丙○○、甲○○合資購買安非他
      命之情。
（七）綜上，足認被告確實有販賣安非他命予乙○○及連續轉讓
      禁藥安非他命予甲○○之事實，被告辯稱均係合資購買安
      非他命等語，不足採信。本案事證明確，被告犯行堪以認
      定，應予依法稐科。
二、按行為後法律有變更者，適用行為時之法律。但行為後之法
    律有利於行為人者，適用最有利於行為人之法律，刑法第2
    條第1 項定有明文。查被告行為後，刑法業於95年7 月1 日
    修正生效，自應依上開規定，為新舊法之比較。經查：
（一）修正前刑法第56條連續犯之規定業經刪除，惟本件被告就
      犯罪事實（二）所犯轉讓禁藥罪，具有連續犯之裁判上一
      罪關係，依修正前連續犯規定係論以一罪，然依修正後刑
      法規定則應分論併罰，對被告產生不利之法律效果，是比
      較新舊法結果，以修正前刑法第56條連續犯之規定較有利
      於被告。
（二）關於定執行刑部分，修正前刑法第51條第5 款規定：「數
      罪併罰，分別宣告其罪之刑，宣告多數有期徒刑者，於各
      刑中之最長期以上，各刑合併之刑期以下，定其刑期。但
      不得逾20年。」修正後刑法第51條第5 款則規定：「宣告
      多數有期徒刑者，於各刑中之最長期以上，各刑合併之刑
      期以下，定其刑期。但不得逾30年。」新舊法比較結果，
      以修正前刑法較有利於行為人。
（三）綜此，依整體比較之結果，依修正後刑法第2 條第1 項前
      段之規定，應適用行為時之舊法處斷。
（四）被告行為後，藥事法於95年5 月30日修正公布，並於95年
      7 月1 日施行，其中修正前藥事法第83條規定：「明知為
      偽藥或禁藥，而販賣、供應、調劑、運送、寄藏、牙保、
      轉讓或意圖販賣而陳列者，處7 年以下有期徒刑，得併科
      新臺幣5百 萬元以下罰金。以犯前項之罪為常業者，處2
      年以上10年以下有期徒刑，得併科新臺幣2 千5 百萬元以
      下罰金。犯前2 項之罪，因而致人於死者，處7 年以上有
      期徒刑，致重傷者，處3 年以上12年以下有期徒刑。因過
      失犯第1 項之罪者，處2 年以下有期徒刑、拘役或科新臺
      幣30萬元以下罰金。第1 項及第2 項之未遂犯罰之。」，
      而修正後藥事法第83條則刪除修正前藥事法第83條第2 項
      常業犯之規定，而本件對於被告轉讓禁藥犯行並未論以常
      業犯，且無論依新舊法規定，對於被告並無不同，依刑法
      第2 條第1 項規定比較新舊法結果，應適用修正前藥事法
      第83條第1 項規定甚明。
三、論罪科刑及沒收部分：
（一）核被告就犯罪事實（一）所為，係犯毒品危害防制條例第
      4 條第2 項之販賣第二級毒品罪；其持有第二級毒品安非
      他命之低度行為，應為販賣之高度行為所吸收，不另論罪
      。起訴書雖認被告涉犯藥事法第83條第1 項之轉讓禁藥罪
      ，惟被告係販賣而非轉讓安非他命予乙○○，詳如前述，
      公訴人上開認定容有誤會，惟其社會基礎事實同一，本院
      自應變更起訴法條。
（二）安非他命迭經行政院衛生署於69年12月8 日衛署藥字第30
      1124號、79年10月9 日衛署藥字第904142號公告列入藥物
      藥商管理法第16條第1 款（即現行藥事法第22條第1 項第
      1 款）之禁藥管理，迄今尚屬禁藥，藥事法第83條第1項
      法定刑為7 年以下有期徒刑，得併科新臺幣5 百萬元以下
      罰金，較毒品危害防制條例第8 條第2 項之法定刑為重。
      而藥事法第83條第1 項係於93年4 月21日修正公佈，同年
      月23日起生效施行，嗣該條項於94年2 月5 日及95年5 月
      30日藥事法修正公佈時均未修正，為毒品危害防制條例之
      後法。又毒品之範圍尚包括影響精神物質與其製品；而藥
      事之管理，亦非僅止於藥品之管理，且毒品未必係經公告
      之禁藥，禁藥亦未必為毒品，是毒品危害防制條例與藥事
      法二者，並無必然之特別法與普通法關係。故除有轉讓之
      第二級毒品達毒品危害防制條例第8 條第6 項之一定數量
      ，經依法加重後之法定刑較藥事法第83條第1 項之法定刑
      為重之情形外，因藥事法第83條第1 項為後法，且為重法
      ，應優先適用藥事法處罰。惟據證人甲○○所述情節，被
      告轉讓安非他命予其施用之數量僅足供吸食3 、4 口，如
      前所述，應認被告所轉讓第二級毒品之數量尚未達應予加
      重其刑之標準。故被告就犯罪事實（二）所為，係犯修正
      前藥事法第83條第1 項之轉讓禁藥罪。起訴書認被告此部
      份犯行涉犯藥事法第83條第1 項之轉讓禁藥罪，容有誤會
      ，應予更正。被告多次轉讓禁藥安非他命之行為，時間緊
      接，所犯罪名相同，顯係出於概括之犯意為之，為連續犯
      ，爰依修正前刑法第56條之規定以一罪論，並加重其刑。
（三）爰審酌被告有毒品前科紀錄（未構成累犯），有台灣高等
      法院被告前案紀錄表1 份在卷可稽，其應知毒品對國民健
      康危害甚鉅，竟仍販賣安非他命且多次轉讓安非他命予他
      人施用、其犯罪手段、國中畢業之智識程度，及其於犯罪
      後均否認犯行之態度等一切情狀，分別量處如主文所示之
      刑。又被告就犯罪事實（二）所為轉讓禁藥罪，犯罪時間
      係在96年4 月24日以前，且合於中華民國九十六年罪犯減
      刑條例第2 條第1 項第3 款所定之減刑要件，爰減其宣告
      刑2 分之1 ，並定其與犯罪事實（一）部份應執行之刑。
（四）被告販賣毒品安非他命予乙○○之所得5 千元，係被告販
      賣毒品所得之財物，雖未扣案，然無證據證明已不存在，
      仍應依毒品危害防制條例第19條第1 項之規定宣告沒收，
      惟如全部或一部不能沒收時，依同條項之規定，應以其財
      產抵償之。至門號0000000000號行動電話1 支，雖為被告
      所有，然其為一般通信聯絡之用，難認係專供被告犯本案
      販賣安非他命所用之物，爰不予宣告沒收。
（五）扣案透明結晶體1 包（淨重9.5322公克，取0.0904公克鑑
      驗用罄，餘淨重9.4418公），為第二級毒品甲基安非他命
      ，有憲兵司令部刑事件市中心95年9 月8 日（95）安鑑字
      第01 525號鑑驗通知書1 份在卷可佐（本院卷一第15頁）
      ，惟被告遭搜索扣得上開物品之時間，與其販賣安非他命
      予乙○○之時間相隔近5 月，實難認上開扣案物與被告犯
      罪事實（一）之販賣第二級毒品犯行有關，另被告矢口否
      認轉讓禁藥予甲○○，且其持有扣案安非他命與犯罪事實
      （二）之犯罪時間亦間隔數日，故亦難認與被告轉讓禁藥
      之犯行有關，爰不予宣告沒收，附此敘明。
據上論斷，依刑事訴訟法第299 條第1 項前段、第300 條，毒品
危害防制條例第4 條第2 項、第19條第1 項，修正前藥事法第83
條第1 項，刑法第11條前段、第2 條第1 項前段、修正前刑法第
56條、第51條第5 款，中華民國九十六年罪犯減刑條例第2 條第
1 項第3 款、第7 條，判決如主文。
本案經檢察官郭學廉到庭執行職務。
中　　華　　民　　國　　96　　年　　12　　月　　17　　日
                  台灣板橋地方法院刑事第十三庭
                      審判長法　官  李麗珠
                            法　官　許映鈞
                            法　官　俞秀美
上列正本證明與原本無異。
如不服本判決，應於判決送達後10日內敘明上訴理由，向本院提
出上訴狀（應附繕本），上訴於臺灣高等法院。
                            書記官  謝怡貞
中　　華　　民　　國　　96　　年　　12　　月　　17　　日
附錄本案論罪科行之法條：
毒品危害防制條例第4條第2項
製造、運輸、販賣第二級毒品者，處無期徒刑或7 年以上有期徒
刑，得併科新臺幣7 百萬元以下罰金。
修正前藥事法第83條第1項
明知為偽藥或禁藥，而販賣、供應、調劑、運送、寄藏、牙保、
轉讓或意圖販賣而陳列者，處7 年以下有期徒刑，得併科新臺幣
5百 萬元以下罰金。
